【裁判字號】    99,簡上,573
【裁判日期】    990630
【裁判案由】    偽造文書等
【裁判全文】
臺灣板橋地方法院刑事判決             99年度簡上字第573號
公  訴  人  臺灣板橋地方法院檢察署檢察官
上  訴  人
即  被  告  乙○○
上列上訴人即被告因偽造文書等案件，不服本院中華民國99年4
月22日99年度簡字第1978號第一審判決（聲請簡易判決處刑案號
：99年度偵字第4366號），提起上訴，本院管轄之第二審合議庭
判決如下：
    主    文
上訴駁回。
乙○○緩刑貳年。
    事    實
一、乙○○自民國98年2 月5 日上午7 時14分許至同日上午11時
    15分許，將車牌號碼為2911－DE號自小客車，停放在臺北縣
    新莊市○○路上之公有停車格內。其於收受臺北縣停車繳費
    通知單後，竟意圖為自己不法所有，並基於偽造文書及詐欺
    得利之犯意，見前揭通知單已因遭雨水浸濕致該通知單上與
    「繳費金額100 元」欄相對應之「管理員簽章」欄上以原子
    筆手寫之簽章字跡有所模糊，即藉此機會以徒手觸摸促使該
    處字跡脫落（聲請簡易判決書誤載以刮除之方式為之，應予
    更正）而予以變造，旋於翌（6 ）日某時許，持上開變造之
    通知單，至臺北縣新莊市○○路○ 段31號之萊爾富便利超商
    繳費而行使之，致超商店員陷於錯誤，而僅向乙○○收取新
    臺幣（下同）80元之停車費用，劉千侈因而獲得短繳20元之
    利益，並足生損害於臺北縣政府停車管理機關對停車收費管
    理之正確性。嗣經臺北縣政府交通局察覺有異，報警處理後
    ，始查悉上情。
二、案經臺北縣政府交通局函請臺北縣政府警察局移送臺灣板橋
    地方法院檢察署檢察官偵查後聲請以簡易判決處刑。
    理    由
一、證據能力部分：按刑事訴訟法第159 條第1 項雖規定，被告
    以外之人於審判外之言詞或書面陳述，除法律有規定外，不
    得作為證據。惟同法第159 條之5 第1 、2 項已規定，經當
    事人於審判程序同意作為證據，法院審酌該言詞陳述或書面
    陳述作成時之情況，認為適當者，亦得為證據。當事人、代
    理人或辯護人於法院調查證據時，知有第159 條第1 項不得
    為證據之情形，而未於言詞辯論終結前聲明異議者，視為有
    前項之同意（指同條第1 項之同意作為證據），此乃第159
    條第1 項所容許，得作為證據之例外規定之一。經查，本案
    上訴人即被告乙○○及檢察官於言詞辯論終結前，均未就本
    院所調查之證據主張有刑事訴訟法第159 條第1 項不得為證
    據之情形，本院復審酌各該證據作成時並無違法及證明力明
    顯過低之瑕疵等情況，認為適當，是本案經調查之證據均有
    證據能力，合先敘明。
二、上揭事實，業據被告於本院準備程序及審理時坦承屬實，又
    證人吳政衛於警詢時證述上開車輛確係被告所使用，前揭繳
    費通知單亦係由被告繳納等情屬實（見偵查卷第9 頁），且
    證人張書玉於警詢時證述管理員在停車繳費單上所使用之油
    性原子筆，筆跡在無外力破壞下是不會脫落掉色等情歷歷（
    見偵查卷第12頁），並有臺北縣停車繳費通知單1 紙、98年
    1 月至4 月份臺北縣路邊停車費收入損失金額計算表、停車
    單查詢列表、暨通知單及收據查詢單各1 紙存卷可稽（見偵
    查卷第13至17頁）。被告之自白有前揭補強證據可佐，核與
    事實相符，足堪採信為真實。綜上所述，本案事證明確，被
    告犯行堪以認定。
三、核被告所為，係犯刑法第216 條、第210 條之行使變造私文
    書罪，及同法第339 條第2 項之詐欺得利罪。其變造私文書
    後復持之行使，其變造之低度行為應為行使之高度行為所吸
    收，不另論罪。被告以行使變造私文書之方式遂行其詐欺取
    財犯行，應評價為一行為，是其以一行為同時觸犯上揭2 罪
    ，應依想像競合犯之規定，從一重之行使變造私文書罪處斷
    。
四、原審以被告犯行明確，依刑事訴訟法第449 條第1 項前段、
    第3 項、第454 條第2 項，刑法第216 條、第210 條、第33
    9 條第2 項、第55條、第41條第1 項前段，刑法施行法第1
    條之1 第1 項、第2 項前段規定，判處有期徒刑3 月，並諭
    知如易科罰金，以新臺幣1 千元折算1 日，其認事用法，核
    無不合，量刑亦屬妥適，自應予維持。至被告原係否認犯行
    ，並以原審判決認事用法係有違誤為由，提起上訴，惟其嗣
    後於本院準備程序、審理中均已坦承前揭犯行，請求給予緩
    刑以期有自新機會等語；而按關於刑之量定及緩刑之宣告，
    係實體法上賦予法院得為自由裁量之事項，倘其未有逾越法
    律所規定之範圍，或濫用其權限，即不得任意指摘為違法，
    以為上訴之理由（最高法院75年台上字第7033號判例可資參
    照），是以，本案被告雖就原審法院適法範圍內之裁量權行
    使為爭執，惟原審之量刑已審酌被告係為貪圖小利，竟以變
    造繳費單之方式以減少停車費，致生損害於停車管理單位，
    兼衡其智識程度、犯罪後否認犯行之態度等一切情狀，並未
    逾越客觀上之適當性、相當性及必要性之比例原則，核屬妥
    適。綜上，本件原審判決認事用法及量刑既均無違誤可指，
    本案被告上訴並無理由，應予駁回。
五、末查，被告前未曾因故意犯罪受有期徒刑以上刑之宣告，有
    臺灣高等法院被告前案紀錄表在卷可按，其因一時失慮，偶
    罹刑典，事後已坦承犯行，深具悔意，經此偵審程序及刑之
    宣告後，應知警惕而無再犯之虞，本院因認暫不執行其刑為
    當，爰予宣告緩刑2 年，以啟自新。
據上論斷，應依刑事訴訟法第455 條之1 第1 項、第3 項、第36
8 條，刑法第74條第1 項第1 款，判決如主文。
本案經檢察官甲○○到庭執行職務。
中    華    民    國    99    年    6     月    30    日
                  刑事第十四庭審判長法  官  林淑婷
                                    法  官  饒金鳳
                                    法  官  陳昭筠
以上正本證明與原本無異
本件不得上訴
                                    書記官  莊川億
中    華    民    國    99    年    7     月    2     日
附錄本案論罪科刑法條全文：
中華民國刑法第210條
偽造、變造私文書，足以生損害於公眾或他人者，處5 年以下有
期徒刑。
中華民國刑法第216條
行使第 210 條至第 215 條之文書者，依偽造、變造文書或登載
不實事項或使登載不實事項之規定處斷。
中華民國刑法第339條
意圖為自己或第三人不法之所有，以詐術使人將本人或第三人之
物交付者，處 5 年以下有期徒刑、拘役或科或併科 1 千元以下
罰金。
以前項方法得財產上不法之利益或使第三人得之者，亦同。
前二項之未遂犯罰之。

司法院資訊處製作；財團法人民間司法改革基金會備份。
